臺灣高雄地方法院刑事判決　　　　　　　　　　　　　九十三年度訴字第一九四號
　　公　訴　人　臺灣高雄地方法院檢察署檢察官
　　被　　　告　乙○○
右列被告因違反毒品危害防制條例案件，經檢察官提起公訴（九十二年度偵字第七一
三六號），被告於準備程序進行中就被訴事實為有罪之陳述，本院聽取當事人之意見
後，裁定改以簡式審判程序審理，本院判決如左：
    主  文
乙○○施用第壹級毒品，累犯，處有期徒刑壹年。扣案之第壹級毒品海洛因柒包（驗
後淨重合計零點伍陸公克，包裝重合計壹點柒貳公克）沒收銷燬之。
    事  實
一、乙○○曾於民國八十六年間因麻醉藥品管理條例案件，經台灣高雄地方法院以八
    十六年度易字第八四０九號判處有期徒刑三月確定，而於八十九年十一月二十三
    日執行完畢。另於九十年間又因施用毒品案件，經臺灣高雄地方法院以九十年度
    毒聲字三０九三號裁定送觀察、勒戒後，認有繼續施用毒品傾向，再以九十年度
    毒聲字第五七五八號裁定施以強制戒治，於九十一年九月十九日戒治期滿，由台
    灣高雄地方法院檢察署於九十一年九月三十日以九十一年度戒毒偵字第八八八號
    不起訴處分確定。詎乙○○仍未能戒除毒癮，仍基於施用第一級毒品海洛因之犯
    意，於九十二年十二月四日上午上午八時五十分許回溯二十六小時內之某時，在
    高雄縣大寮鄉○○路六二八號，將海洛因摻入香菸燒烤吸食之方式，施用第一級
    毒品海洛因一次，嗣於九十二年十二月四日上午八時五十分許，在高雄縣大寮鄉
    ○○路六二八號為警查獲，並扣得第一級毒品海洛因七小包（驗後淨重合計零點
    五六公克，包裝重合計一點七二公克）。
二、案經高雄縣政府警察局鳳山分局報告台灣高雄地方法院檢察署檢察官偵查起訴。
    理  由
壹、程序部分：
一、本件被告乙○○所犯係死刑、無期徒刑、最輕本刑為三年以上有期徒刑以外之罪
    ，其於準備程序中就被訴事實為有罪之陳述，經法官告知簡式審判程序之旨，並
    聽取公訴人、被告之意見後，本院認為適宜獨任進行簡式審判程序，故本件適用
    簡式審判程序審理，合先敘明。
貳、實體部分：
一、前開事實，業經被告乙○○於本院審理中自白不諱（參見本院九十三年三月三日
    審判筆錄，本院審理卷第三十八頁），且被告於上開九十二年十二月四日上午八
    時五十分許，經警逮捕後採取尿液送往高雄縣政府衛生局檢驗，驗出含有嗎啡反
    應（因海洛因施用進入人體後水解還原成嗎啡，再循嗎啡之代謝方式排出體外，
    業據行政院衛生署藥物食品檢驗局七十三藥檢壹字第○三○二二一號函說明綦詳
    ），此有高雄縣政府衛生局九十二年十二月十六日九二煙檢字第二一六一號煙毒
    尿液檢驗成績書一紙在卷可稽（參見偵查卷第三十五頁），復有扣案疑似海洛因
    粉末七小包，經送往法務部調查局檢驗結果，確為第一級毒品海洛因成分（驗後
    淨重合計零點五六公克，包裝重合計一點七二公克），此亦有法務部調查局九十
    二年十二月二十三日調科壹字第二二００一六三九七號鑑定通知書一紙附卷足憑
    （參見偵查卷第十三頁）。按「海洛因經注射入人體後，約百分之八十於二十四
    小時內自尿中排出，一般而言，尿液中能否驗出嗎啡陽性反應與其投與量、投與
    途徑、採尿時間、個人體質及檢驗方法之靈敏度有關，國外曾有文獻報導注射六
    毫克之海洛因鹽酸鹽，其代謝物嗎啡之平均可檢出時限約為二十六小時」，此有
    行政院衛生署藥物食品檢驗局（八一）藥檢壹字第八一一四八八五號函示明確。
    是依上開說明，佐以被告前揭尿液檢驗報告，被告於九十二年十二月四日上午八
    時五十分許採尿起往前回溯二十六小時之某時，有施用海洛因之犯行，已堪認定
    （公訴人認定被告施用毒品之時點為九十二年十二月四日回溯二十四小時內之某
    時，與被告採尿送驗之時點及上開函示所認定施用毒品者在其尿液中可能驗出毒
    品陽性反應之時間有異，自有違誤）。
二、此外，被告於九十年間因施用毒品案件，經臺灣高雄地方法院以九十年度毒聲字
    三０九三號裁定送觀察、勒戒後，認有繼續施用毒品傾向，再以九十年度毒聲字
    第五七五八號裁定施以強制戒治，於九十一年九月十九日戒治期滿，由台灣高雄
    地方法院檢察署於九十一年九月三十日以九十一年度戒毒偵字第八八八號不起訴
    處分確定等事實，亦有台灣高雄地方法院檢察署刑案資料查註紀錄表及臺灣高等
    法院被告全國前案紀錄表各一份在卷可按，被告於強制戒治期滿不起訴後，五年
    內再犯毒品危害防制條例第十條第一項之罪，本件事證明確，被告犯行洵堪認定
    。
三、核被告所為，係犯毒品危害防制條例第十條第一項施用第一級毒品罪。被告持有
    第一級毒品犯行，本應以持有第一級毒品罪論，惟其持有後進而施用，其持有之
    低度行為應被施用之高度行為所吸收，故不另論其持有毒品罪。末查，被告曾於
    八十六年間因麻醉藥品管理條例案件，經台灣高雄地方法院以八十六年度易字第
    八四０九號判處有期徒刑三月確定，而於八十九年十一月二十三日執行完畢，有
    臺灣高等法院被告全國前案紀錄表及臺灣高雄地方法院檢察署刑案資料查註紀錄
    表各一份在卷可稽，其於五年以內再犯本件有期徒刑以上之罪，為累犯，依刑法
    第四十七條規定加重其刑。爰審酌被告於毒品危害防制條例施行後復因施用毒品
    ，經勒戒、觀察及強制戒治後，仍未戒絕毒品，再犯相同之罪，顯見其無戒毒悔
    改之意，有再入監矯治必要，並念其施用毒品乃自戕一己之身體健康等一切情狀
    ，量處如主文所示之刑，以示懲戒。扣案之疑似海洛因七小包（驗後淨重合計零
    點五六公克，包裝重合計一點七二公克），經送驗結果，確屬毒品危害防制條例
    第二條第二項第一款所稱之第一級毒品海洛因，有上開法務部調查局鑑定通知書
    附卷可稽，爰依毒品危害防制條例第十八條第一項前段規定宣告沒收並銷燬之。
    又鑑驗所耗損之毒品，既已費失，自無庸宣告沒收銷燬，併此敘明。
四、末按毒品危害防制條例業經總統於九十二年七月九日，以華總一義字第０九二０
    ０一二一九三０號令修正公布，並自九十三年一月九日施行。修正後之毒品危害
    防制條例固增列第四級毒品，並將製造、運輸、販賣、意圖販賣而持有、以強暴
    、脅迫、欺瞞或其他非法之方法使人施用第四級毒品、引誘他人施用第四級毒品
    、轉讓第四級毒品，明列刑事處罰之規定及修正簡化施用毒品者之刑事處遇程序
    ，將原先區分為第一次犯、五年後再犯、五年內再犯、或三犯以上，而異其刑事
    處遇程序，修正為僅區分為初犯、五年後再犯及五年內再犯，且強制戒治期間修
    正為六個月以上，至無繼續強制戒治之必要為止，最長不得逾一年，並配合刪除
    停止強制戒治付保護管束及延長強制戒治等規定。然就同條例第十條有關施用第
    一、二級毒品之罪名及法定刑度，則並無任何變更，亦即並無刑法第二條第二項
    有關行為後法律有變更，應比較新舊法之問題。而有關前開刑事處遇程序，本屬
    保安處分之性質，依刑法第二條第二項規定，本應適用裁判時之法律，然前開刑
    事處遇程序之變更，攸關行為人是否經檢察官依法追訴及法院論罪科刑，於毒品
    危害防制條例修正公布施行之際，容有適用上之爭議，故毒品危害防制條例第三
    十五條第一項明定於該條例修正施行前繫屬之施用毒品案件，於修正施行後，適
    用修正後之規定，並於同條第二項規定第一項情形，依修正前之規定有利於行為
    人者，適用最有利於行為人之法律，以資區別，並杜爭議。而觀諸毒品危害防制
    條例修正前後，就施用第一、二級毒品之罪名及法定刑度，並無任何變更，已如
    前述，就施用第三、四級毒品部分，則未設有處罰明文，且毒品危害防制條例第
    三十五條規定，復係就施用毒品案件加以規範。顯見，毒品危害防制條例第三十
    五條規定，係就屬於保安處分性質之刑事處遇程序及司法機關應否依修正後毒品
    危害防制條例第二十三條第二項規定對施用毒品者追訴、處罰，明文揭櫫從新從
    輕之原則，排除刑法第二條第二項有關保安處分從新原則及刑事訴訟程序有關程
    序從新法理之適用。惟此與刑法第二條第一項所稱之「法律」，係指實體法而言
    ，不及於程序法，係屬二事，應有所區別，附此說明。
據上論斷，應依刑事訴訟法第二百七十三條之一第一項、第二百九十九條第一項前段
，毒品危害防制條例第十條第一項、第十八條第一項前段，刑法第十一條、第四十七
條，判決如主文。
本案經檢察官甲○○到庭執行職務。
中  華      民      國      九十三      年   三     月     十七    日
                                  臺灣高雄地方法院刑事庭
                                      法  官  廖建瑜
右正本證明與原本無異。
如不服本判決，應於判決送達後十日內，向本院提出上訴狀。
                                      書記官  王翌翔
中      華      民      國      九十三      年   三     月     十七    日
毒品危害防制條例第十條
施用第一級毒品者，處六月以上五年以下有期徒刑。
施用第二級毒品者，處三年以下有期徒刑。
毒品危害防制條例第十八條
查獲之第一、二級毒品及專供製造或施用第一、二級毒品之器具，不問屬
於犯人與否，均沒收銷燬之；查獲之第三、四級毒品及製造或施用毒品之
器具，無正當理由而擅自持有者，均沒入銷燬之。但合於醫藥、研究或訓
練之用者，得不予銷燬。
前項合於醫藥、研究或訓練用毒品或器具之管理辦法，由法務部會同行政
院衛生署定之。
